臺灣嘉義地方法院民事裁定　　　　　　　 95年度聲再字第1號
再審聲請人　　甲○○
再審相對人　　丙○○
上列當事人間請求給付票款事件，再審聲請人對於中華民國95年
3月30日本院95年度簡上字第22號確定裁定聲請再審，本院裁定
如下：
    主  文
再審聲請駁回。
再審聲請費用新臺幣壹仟元由再審聲請人負擔。
    事實及理由
一、按不得上訴於第三審法院之事件，其第二審法院所為裁定，
    不得抗告。又提起再審之訴，應於30日之不變期間內為之。
    前項期間，應自判決確定時起算，判決於送達前確定者，應
    自送達時起算，上開規定於聲請再審時亦準用之，民事訴訟
    法第484條第1項、第500條第1項、第2項、第507條，分別定
    有明文。準此，聲請再審，應於裁定確定後30日不變期間內
    提起之，查本院95年度簡上字第22號民事事件之訴訟標的為
    新台幣119,000元，為不得上訴第三審之事件，而二審於民
    國96年3月30日以再審聲請人未依限繳納裁判費，裁定駁回
    再審聲請人之上訴，揆諸前揭規定，該裁定應於96年3月30
    日確定。而該裁定於95年4月6日送達再審聲請人甲○○，有
    送達證書附卷可稽，則再審聲請人於95年4月11日具狀聲請
    再審（其書狀誤載為抗告），未逾前揭法定不變期間，自屬
    合法，先予敘明。
二、次按對確定裁定聲請再審，應符合民事訴訟法第496條第1項
    所列13款事由；再審之訴不合法者，法院應以裁定駁回之，
　　民事訴訟法第507條第1項準用第496條第1項、第502條第1項
    規定甚明。又聲請再審，應依民事訴訟法第501條第1項第4
    款表明再審理由，及關於再審理由並遵守不變期間之證據，
    此為必須具備之程式。所謂「表明再審理由」，必須指明確
    定裁定有如何合於法定再審事由之具體情事始為相當，倘僅
    泛言有何條款之再審事由，而無具體情事者，仍難謂已合法
    表明再審事由。既未合法表明再審事由，即為無再審之事由
    ，性質上無庸命其補正（最高法院61年臺再字137號判例意
    旨參照）。故聲請再審倘未具體表明法定再審原因者，即屬
    聲請再審不合法，應以裁定駁回之。
三、聲請意旨略以：本院95年度簡上字第22號民事確定裁定以：
    上訴人（即再審聲請人）提起第二審上訴，未據繳納裁判費
  　，經本院於95年2月14日裁定，限上訴人於收受裁定後5日內
    補正，此項裁定已分別於95年2月21日、95年3月3日送達上
    訴人甲○○、乙○○，有送達證書可稽，而上訴人逾期未補
    正，其上訴自非合法，應予駁回等語。惟本件原裁定所稱：
    95年2月14日限期命再審聲請人補繳裁判費之裁定，事實上
    尚非合法送達再審聲請人，亦即再審聲請人並未收受該項裁
    定，且該裁定亦無以合法「寄存」或「留置」送達於再審聲
    請人，是該送達乃非合法，自不生再審聲請人合法受送達該
    裁定後逾期未補正之效力。詳言之，依民事訴訟法第138條
    第1項規定所為之「寄存送達」，應由送達人將文書寄存送
    達地之自治或警察機關，並作送達通知書兩份，一份黏貼於
    應受送達人住居所、事務所、營業所或其就業處所門首，另
    一份置於該送達處所信箱或其他適當位置，以為送達。然再
    審聲請人並未受送達該裁定，亦未在住居所門首或信箱或其
    他適當位置發現有何黏貼之通知書，本件送達人應未同時製
    作送達通知書，黏貼於再審聲請人之住居所門首或置放於信
    箱、其他適當位置，是其所為「寄存送達」，於法顯有未合
    ，且亦非屬「留置送達」，難認該裁定已生送達之效力。是
    原裁定所稱再審聲請人就補繳上訴裁判費逾期未補正一事，
    因再審聲請人尚未受合法送達該裁定，自無逾期未補正可言
    ，惟原裁定對再審聲請人逕為上訴駁回之裁定，其認事用法
    ，實有違誤，乃屬確定裁定消極的不適用法規，即適用法規
    顯有錯誤，而存有聲請再審之事由云云。並聲明：原95年度
    簡上字第22號民事確定裁定廢棄；再審及前審訴訟費用均由
    再審被告負擔。
四、乙○○並未對原確定裁定聲請本件再審
　(一)揆諸前揭聲請再審意旨所稱：原審命限期補繳裁判費之裁定
  　，並未依民事訴訟法第138條第1項之規定合法寄存送達於再
    審聲請人，該命補繳裁判費之裁定既非合法寄存送達，自不
    生逾期未補正之效力等語。本院觀諸前開命補繳裁判費之裁
    定，分別送達給本院94年度朴簡字第78號之被告甲○○及乙
    ○○，其中【甲○○之部分】，該裁定已於95年2月21日送
    達嘉義縣布袋鎮○○里○○路6號甲○○之住所，並經其同
    居人即配偶周蔡月霞收受之事實，有送達證書在卷可稽（詳
    95年度簡上字第22號卷第13頁），是該裁定已依民事訴訟法
    第137條第1項規定送達再審聲請人甲○○，再審聲請人甲○
    ○已受合法送達一節，應堪認定。然【乙○○之部分】，該
    裁定則係以寄存送達之方式，送達雲林縣口湖鄉○○村○○
    街29號乙○○之戶籍地，亦有乙○○之送達證書在卷可參（
    詳95年度簡上字第22號卷第12頁）。因此，本件再審意旨所
    稱「再審聲請人未在住居所門首或信箱或其他適當位置發現
    有何黏貼之通知書，本件送達人應未同時製作送達通知書，
    黏貼於再審聲請人之住居所門首或置放於信箱、其他適當位
    置，是其所為之寄存送達於法未合」等語，當係指乙○○之
    部分未經合法寄存送達，亦足認定。
  (二)而參諸本院95年度簡上字第22號卷內所附之上訴狀、抗告狀
　　，本院95年度再易字第6號卷內所附之再審狀（詳95年度簡
  　上字第22號卷第4、5、26至29頁，95年度再易字第6號卷第1
    至5頁），關於再審原告之欄位上，雖亦有填載乙○○之姓
    名，書狀末尾並蓋有「乙○○」之印文等情，然本院於審理
    中傳訊乙○○到庭時，乙○○陳稱：伊的戶籍設在雲林縣口
    湖鄉○○村○○街29號，但現居住在台北縣板橋市，伊未收
    到94年度朴簡字第78號判決，未對該判決提起上訴，也沒有
    要提起上訴的意思，上訴狀上面「乙○○」的印文不是伊蓋
    的。伊也沒有要聲請再審，未看過再審狀，也沒有在再審狀
    上蓋「乙○○」之印文等語（詳本院卷96年7月10日準備程
    序筆錄）。基上所述，乙○○既未向本院聲請再審，則再審
    聲請人甲○○未經乙○○之同意，擅以乙○○名義逕自聲請
    本件再審，並指稱該裁定未合法寄存送達於乙○○之住所云
    云，即非可採。
五、要言之，本院前開命補繳二審裁判費之裁定，已依民事訴訟
    法第137條第1項之規定合法送達再審聲請人甲○○，就其送
    達之部分，再審聲請人甲○○並未具體主張有何再審事由存
    在，反於未經乙○○同意之情形下，擅以乙○○名義聲請本
    件再審，並以乙○○未受合法送達作為本件再審聲請之事由
    ，則再審聲請人甲○○既未具體陳明該裁定於其有如何合於
    法定再審事由之具體情事，僅逕以乙○○未受合法送達為由
    ，空言主張原裁定有合於法定再審事由之存在，無足憑採，
    揆諸前揭判例意旨，甲○○聲請再審顯不合法，應予駁回。
六、惟乙○○於本院既陳明其未收受94年度朴簡字第78號判決，
    未對該判決提起上訴，亦無提起上訴及聲請再審之意，上訴
    狀及再審狀上「乙○○」之印文均非伊所蓋印等語，然觀諸
    前開上訴狀、抗告狀及再審狀，非但均將甲○○及乙○○同
    列為當事人，且書狀末尾亦皆併列蓋印甲○○及「乙○○」
    之印文，足見上開「乙○○」之印文顯係經人偽造，本院認
    本件上訴及再審狀既皆係以甲○○及乙○○之名義共同為之
    ，再審聲請人甲○○顯涉有偽造「乙○○」印文之嫌，其所
    涉偽造文書罪嫌，宜由檢察官另行處理。
七、按法院為終局判決時，應依職權為訴訟費用之裁判，且於法
    院以裁定終結本案者準用之，民事訴訟法第87條第1項、第
    95條定有明文。本件聲請再審訴訟費用為新台幣1,000元，
    應由敗訴之再審原告負擔。
八、據上論結，依民事訴訟法第507條、第502條第1項、第95條
    、第78條、第87條第1項，裁定如主文。
中　　華　　民　　國　　96　　年　　 9　　月　　21　　日
                  民事第二庭  審判長  法  官  黃茂宏
                                      法  官  黃明展
                                      法  官  林中如
中　　華　　民　　國　　96　　年　　 9　　月　　21　　日
                                      書記官  陳湘蓉
不得抗告
本件正本依據原本作成。
